【裁判字號】    95,台上,6620
【裁判日期】    951130
【裁判案由】    偽造貨幣等罪
【裁判全文】
最高法院刑事判決            九十五年度台上字第六六二０號
上  訴  人  台灣高等法院檢察署檢察官
被      告  甲○○
上列上訴人因被告偽造貨幣等罪案件，不服台灣高等法院中華民
國九十五年八月一日第二審判決（九十四年度上訴字第四０四四
號，起訴案號：台灣台北地方法院檢察署九十二年偵字第二０七
一０號、九十三年度偵字第二七三九、三五００號），提起上訴
，本院判決如下：
    主  文
原判決關於被訴意圖供行使之用而收集偽造紙幣部分撤銷，發回
台灣高等法院。
其他上訴駁回。
    理  由
一、撤銷發回（收集偽造紙幣）部分：
本件原判決以公訴意旨略謂：被告甲○○明知綽號「阿吉」之不
詳姓名成年男子，所持有面額新台幣（下同）五百元紙鈔三張（
號碼分別為AK二六八七四四ZE號、AK二六八七四八ZE號、AK二六
八七四二ZE號）均係偽造，竟猶意圖供行使之用，於民國九十二
年十月初某日，在台北縣永和巿竹林路某處，自「阿吉」收集該
三張偽鈔，擬持向檳榔攤或雜貨店購物找換真鈔，因認被告涉有
刑法第一百九十六條第一項意圖供行使之用，而收集偽造紙幣罪
嫌云云。經審理結果，認被告被訴收集偽造紙幣部分之犯行尚屬
不能證明，因將第一審關於此部分之科刑判決撤銷，改判諭知被
告無罪。固非無見。
惟查：證據取捨與其價值之判斷，雖屬於事實審法院之職權，但
此項自由判斷職權之行使，仍應受經驗法則與論理法則之支配，
否則即有違背證據法則之違法。被告於警詢、偵查以迄第一審審
理中，始終供承扣案之偽鈔係阿吉（或阿傑）所交付，囑其持向
檳榔攤或雜貨店換找取真鈔等語，已自白意圖供行使之用而收集
偽鈔之犯行，甚而於第一審審理期間，並主動具狀表示其原已與
偽造紙鈔者相約至法院，詎對方爽約，請求寬限時日，俾尋找該
偽造者（原審卷一第一二四頁），而警察確於被告棄置之汽車中
扣得紙鈔三張，該紙鈔經鑑定，果屬偽造。原判決雖以被告於第
一審自白時所述其於警察發現偽鈔前，即主動告知四張紙鈔係偽
鈔云者，非但所供偽鈔數量與實際扣案者不符，且證人即警員林
賢欽到庭證述被告並未主動供出偽鈔之事，顯見被告自白殊非實
在而不予採信，又以警察並非於被告皮包內查獲該扣押之三張偽
鈔，顯見被告取得偽鈔後，未將之置入其個人皮包，應無供行使
之意圖等情，而為有利於被告之判斷。然被告將其收受之偽鈔三
張誤為四張，尚屬人情之常，似難因此即謂其收受偽鈔之白自，
係屬虛構；至其收受之偽鈔置放車上而為警查獲之可能原因甚多
，或因恐放置皮包內，目標過於顯著，易遭查獲，始藏放車上，
或因適擬持以購物行使而自皮包內取出置於車上，不一而足，要
難執此認定被告始終未將該偽鈔置入皮包中，尤無從因此逕謂被
告無持以行使之意圖。原判決此部分採證認事，似與一般經驗法
則相違背。況被告於第一審之自白，縱有上開瑕疵，其另於警詢
及偵查中亦已自白，尤以其於警詢之初供，並陳明阿傑交付之偽
鈔僅三張，至阿傑如何偽造及數量多寡，其不得而知（九十三年
度偵字第二七三九號偵查卷第八頁），核與扣案之偽鈔三張，並
無不符，是否亦不足採信？又苟被告翻異後所辯該偽鈔係其竊得
之汽車內原有之物一節屬實，何以其自警詢、偵查以迄第一審審
理中，均未執以置辯，反而具函請求法院寬限時日，使其有餘裕
得以尋找交付其偽鈔之人？似違常情，凡此均屬對被告不利之證
據，原審未詳予調查釐清，遽予捨棄，復未說明不予審酌之理由
，有判決理由不備之可議。檢察官上訴，執以指摘原判決此部分
不當，尚非全無理由，應認原判決此部分有發回更審之原因。
二、駁回（檢察官對收受贓物及恐嚇取財上訴）部分：
裁判上一罪之重罪部分得提起第三審上訴，其輕罪部分原雖不得
上訴，依審判不可分原則，其輕罪部分固亦得附隨提起第三審上
訴，但以重罪部分之上訴合法為前提；如上訴理由書狀僅就不得
上訴第三審之輕罪部分指摘原判決違法，對得上訴第三審之重罪
部分未敘述上訴理由，則重罪部分之上訴既不合法，輕罪部分亦
無從適用審判不可分原則，應認全部上訴均難符合第三審上訴之
法定要件，為違背法律上之程式。又上訴係不服判決請求救濟之
方法，未經下級審法院判決之案件，不得向上訴審法院提起上訴
，且上訴應於判決後始得為之，若就未經判決部分，提起上訴，
其上訴亦難認為合法。本件檢察官不服原審判決，提起上訴，其
上訴理由除上開撤銷原判決部分外，祇就被告牽連犯恐嚇取財（
原判決認被告牽連犯常業竊盜罪及恐嚇取財罪，從一重依常業竊
盜罪論處罪刑）及被告另被訴之收受贓物部分敘述其上訴理由，
就得上訴第三審之常業竊盜重罪部分，並無隻字片語敘及其上訴
之理由，已有未合，且公訴意旨原以被告涉犯收受贓物罪起訴之
原判決附表二編號三、四、五等部分之事實，原判決認係被告本
件常業竊盜犯行之一部分而併予審理，就原起訴之收受贓物罪並
未判決，要屬應由原審法院另行補充判決問題，檢察官自不得就
此未經原審判決之部分上訴。從而檢察官對分屬刑事訴訟法第三
百七十六條第六款、第七款之不得上訴第三審恐嚇取財及收受贓
物部分之上訴，均不合法律上之程式，應予駁回。
據上論結，應依刑事訴訟法第三百九十七條、第四百零一條、第
三百九十五條前段，判決如主文。
中    華    民    國  九十五  年   十一   月   三十   日
                      最高法院刑事第八庭
                          審判長法官  張  淳  淙
                                法官  劉  介  民
                                法官  張  春  福
                                法官  洪  昌  宏
                                法官  蔡  彩  貞
      本件正本證明與原本無異
                                      書  記  官
中    華    民    國  九十五  年   十二   月    七    日
                                                      Ｋ


司法院資訊處製作；財團法人民間司法改革基金會備份。
